臺灣臺北地方法院刑事判決　　　　　　　　　　　　　九十三年度訴字第一一三號
　　公　訴　人　臺灣臺北地方法院檢察署檢察官
　　被　　　告　甲○○
　　選任辯護人　楊嘉馹律師
右列被告因偽造文書等案件，經檢察官提起公訴（九十二年度偵字第二二０七七號）
，本院判決如左：
    主  文
甲○○行使偽造公文書，足以生損害於公眾及他人，處有期徒刑壹年貳月。緩刑伍年
。緩刑期間付保護管束。如附表所示之物沒收。
    事  實
一、緣甲○○於民國九十二年八月二十日，代理其配偶吳湘嵐，投標本院九十二年度
    執字第八三０八號民事強制執行事件所拍賣之不動產，而拍得張光武所有坐落台
    北市大安區○○○路○段一七七號三樓之三，為張光文經營文鶴公司所租用之房
    屋。
二、嗣本院民事執行處於九十二年八月二十九日以北院錦九十二執酉字第八三０八號
    函通知債務人張光武，請張光武於「文到七日內，將上開不動產權利書狀交予買
    受人（吳湘嵐），逾期即宣示該書狀無效，除公告註明不點交外，應將該不動產
    自行點交予買受人，並得依買受人之聲請，強行點交。」，而上開通知之副本亦
    竟於同年月三十日，在其位於台北市○○區○○街一四七號四樓之住處，以電腦
    掃瞄器掃瞄之方式，先將其所收受本院民事執行處上開通知上之「臺灣臺北地方
    法院民事執行處」及法官「乙○○」之印文，掃瞄存檔於電腦中，嗣再以電腦編
    輯剪貼之功能，將上開二枚印文剪貼於其自行繕打如附件之本院民事執行處通知
    中，而偽造完成以本院民事執行處通知債務人張光武將於九十二年九月九日下午
    執行點交前開房屋之公文書一紙。甲○○並於九十二年九月三日下午三時許，至
    位於台北市大安區○○○路○段一七七號三樓之三之文鶴公司，持上開偽造公文
    書之影本提示予文鶴公司職員李惠芬及張光文而為行使，要求張光文須依該偽造
    之公文書內所定日期搬離，足以生損害於乙○○法官及本院民事執行處強制執行
    程序之正確性，經張光文察覺有異，乃向本院民事執行處承辦股查詢，發覺上開
    公文書為偽造，經本院政風室進一步查證，始知上情。
三、案經本院函送臺灣臺北地方法院檢察署偵查起訴。
    理  由
一、右揭犯罪事實，業據被告甲○○於本院審理時坦承不諱（見本院九十三年四月八
    日審判筆錄），核與證人張文光（見偵查卷第四一、四二頁）、李惠芬（見偵查
    卷第四二、四三頁）於偵查中證述內容相符，並有偽造如附件之公文書一紙在卷
    可證（見偵查卷第四頁），是依(一)證人張文光、李惠芬之證述及(二)前開偽造如附
    件之公文書通知影本一紙等補強證據皆足資擔保被告於本院審理中所為上開任意
    性自白具有相當程度之真實性，而得使本院確信被告前述自白之犯罪事實確屬真
    實，從而依刑事訴訟法第一百五十六條第一項「被告之自白，非出於強暴、脅迫
    、利誘、詐欺、疲勞訊問、違法羈押或其他不正之方法，且與事實相符者，得為
    證據。」及第二項「被告或共犯之自白，不得作為有罪判決之唯一證據，仍應調
    查其他必要之證據，以察其是否與事實相符。」規定，本院自得依被告前述自白
    及各該補強證據認定被告確有行使偽造公文書之犯行，本件事證明確，被告之犯
    行堪以認定。
二、核被告所為，係犯刑法第二百十六條、第二百十一條之行使偽造公文書罪。其偽
    造「臺灣臺北地方法院民事執行處」及法官乙○○之印文二枚後，用以偽造如附
    件之公文書，其後進而行使，其偽造印文之低度行為應為偽造公文書之高度行為
    所吸收，偽造公文書之低度行為應為行使偽造公文書之高度行為所吸收，均不另
    論罪。爰審酌被告犯罪之動機、目的，犯罪後尚能坦承犯行，態度堪稱良好等一
    切情狀，量處如主文所示之刑。末查被告前未曾受任何有期徒刑以上刑之宣告，
    此有台灣高等法院被告全國前案紀錄表一紙附卷可憑，其經此起訴審判後，當能
    知所警惕，信無再犯之虞，本院認為前開對其宣告之刑，以暫不執行為適當，爰
    宣告緩刑五年，以啟自新。惟被告對法律顯然未有適當之認識，為使其有正確之
    法律觀念並提供必要之協助及督促，爰併依法宣告緩刑期內付保護管束，俾由地
    方法院檢察署之觀護人予以適當之督促，並發揮附條件緩刑制度之立意。
三、偽造如附件之發文日期為中華民國九十二年八月二十七日、發文字號為北院錦九
    十二執酉字第八三０八號臺灣地方法院民事執行處通知一紙，係被告所有用供本
    件犯罪所用之物，應依刑法第三十八條第一項第二款、第三項之規定，宣告沒收
    之。
四、公訴意旨原認被告甲○○盜用「臺灣臺北地方法院民事執行處」公印文及法官乙
    ○○之印文後，偽造如附件之公文書，足以生損害於本院及法官乙○○等語，因
    認被告涉犯刑法第二百十八條第二項之盜用公印文罪嫌。惟此部分犯罪事實，業
    據全程到庭實行公訴之檢察官於本院九十三年四月八日審理時，以言詞變更為被
    告係偽造「臺灣臺北地方法院民事執行處」公印文及法官乙○○之印文後，用以
    偽造如附件之公文書，進而持之行使之事實，附此敘明。
五、又公訴意旨另以：被告甲○○偽造「臺灣臺北地方法院民事執行處」公印文等語
    ，而認被告甲○○涉犯刑法第二百十八條第一項之偽造公印文罪嫌。惟刑法上所
    稱之公印，係指表示公署或公務員資格之印信而言，否則如僅足為該機關內一部
    分之識別，不足以表示公署或公務員之資格者，不得謂之公印，即為普通印章，
    此有最高法院六十九年台上字第一六七六號判例可資參照。查被告雖對於其偽造
    「臺灣臺北地方法院民事執行處」之印文一情供認不諱，惟該印文之內容為「臺
    灣臺北地方法院民事執行處」，僅足以表示本院民事執行處，為機關內一部份之
    識別，而不足以表示本院，揆諸前開判例要旨，則不得謂之公印文，僅為普通印
    文，故被告此部分之行為，與刑法第二百十八條第一項偽造公印文罪之構成要件
    尚屬有間，惟公訴人認此部分與前開論罪科刑部分有實質上一罪之關係，爰不另
    為無罪之諭知。
據上論斷，應依刑事訴訟法第二百九十九條第一項前段，刑法第二百十六條、第二百
十一條、第三十八條第一項第二款、第七十四條第一款、第九十三條第一項，判決如
主文。
本案經檢察官陳焜昇到庭執行職務。
中　　　華　　　民　　　國　　九十三　　年　　　五　　　月　　 二十 　　日
                                      臺灣臺北地方法院刑事第九庭
                                          審判長法  官  葉建廷
                                                法  官  官信成
                                                法  官  林怡秀
右正本證明與原本無異。
如不服本判決，應於判決送達後十日內，向本院提出上訴狀。
                                                書記官  林義盛
中　　　華　　　民　　　國　　九十三　　年　　　五　　　月　　二十五　　日
附表：
存在於台灣台北地方法院檢察署九十二年度偵字第二二０七七號偵查卷第四頁之偽造
之發文日期為中華民國九十二年八月二十七日、發文字號為北院錦九十二執酉字第八
三０八號臺灣地方法院民事執行處通知一紙。
附錄本案論罪科刑法條全文：
中華民國刑法第二百一十一條
（偽造變造公文書罪）
偽造、變造公文書，足以生損害於公眾或他人者，處一年以上七年以下有期徒刑。
中華民國刑法第二百一十六條
（行使偽造變造或登載不實之文書罪）
行使第二百十條至第二百十五條之文書者，依偽造、變造文書或登載不實事項或使登
載不實事項之規定處斷。
